【裁判字號】    98,交抗,1882
【裁判日期】    980914
【裁判案由】    違反道路交通管理處罰條例
【裁判全文】
臺灣高等法院交通事件裁定            98年度交抗字第1882號
抗  告  人
即受處分人  甲○○
上列抗告人因違反道路交通管理處罰條例案件，不服臺灣新竹地
方法院中華民國98年6月25日所為裁定（98年度交聲字第275號）
，提起抗告，本院裁定如下：
    主  文
原裁定撤銷，發回臺灣新竹地方法院。
    理  由
一、原裁定認定：異議人即受處分人甲○○於民國98年2月5日10
    時31分許，酒後騎乘車牌號碼RPC-500號輕型機車，行經新
    竹縣竹北市○○路340-56號前，為巡邏員警乙○○施以酒測
    ，測得酒精濃度為每公升0.52毫克超過規定標準，確有道路
    交通管理處罰條例第35條第1項第1款規定酒後駕車之違規行
    為，認原處分機關依前開道路交通管理處罰條例規定，裁處
    異議人罰鍰新臺幣30,000元，吊扣駕駛執照12個月及施以道
    安講習，應予維持，而駁回異議人之異議，固非無見。
二、按道路交通管理處罰條例第68條於94年12月14日修正公布，
    經行政院以95年2月27日行政院院臺交字第0950082898號令
    核定自95年3月1日施行，該條修正前條文規定：「汽車駕駛
    人，因違反本條例及道路交通安全規則之規定，受吊扣或吊
    銷駕駛執照處分時，吊扣或吊銷其持有各級車類之駕駛執照
    」，修正後後規定：「汽車駕駛人，因違反本條例及道路交
    通安全規則之規定，受吊銷駕駛執照處分時，吊銷其持有各
    級車類之駕駛執照」，修正前後同條文內容比較，係將「吊
    扣」駕駛執照處分效力擴及吊扣所持有之各級車類駕駛執照
    之規定刪除。考其修正理由，乃舊法將違規駕駛人所持有各
    級車類駕駛執照一併吊扣失之過酷，影響人民工作及生活甚
    鉅，故依修正後規定，受吊扣駕駛執照處分時，不再吊扣其
    持有各級車類之駕駛執照，僅於受吊銷駕駛執照處分時，始
    吊銷其持有各級車類之駕駛執照。又按違反道路交通管理事
    件裁決書處罰主文欄，吊扣汽車牌照或駕駛執照處分，應記
    明應受吊扣汽車牌照或駕駛執照名稱、號碼及吊扣期間，違
    反道路交通管理事件統一裁罰基準及處理細則第43條第2項
    第3款定有明文。經查：本件抗告人於前揭時地既係駕駛輕
    型機車違規，依前揭說明，其所受之處分應限制其駕駛輕型
    機車權利，即僅應吊扣該輕型機車駕駛執照，始符修正後道
    路交通管理處罰條例第68條規定之意旨。然原處分機關未依
    道路交通管理事件統一裁罰基準及處理細則第43條第2項第3
    款之規定，於違反道路交通管理事件裁決書處罰主文欄記明
    應受吊扣駕駛執照名稱、號碼，已有未洽；且依原處分機關
    於本件移送書意見欄中記載「…三、綜上，異議人持有小型
    車駕駛輕型機車酒駕違規，…吊扣其小型車駕駛執照1年、
    施以道安講習…」等語（見原審卷第3頁）。顯係逕吊扣受
    處分人之汽車駕駛執照，亦與現行道路交通管理處罰條例第
    68條之規定未合。原裁定未注意及此，遽為認定原處分於法
    有據，駁回抗告人之聲明異議，是否妥適，非無研求餘地。
    又原處分機關係就抗告人之單一交通違規行為裁處受處分人
    罰鍰、吊扣駕駛執照及道安講習等不同種類行政罰，抗告意
    旨雖未指摘及此，然抗告人既始終否認有前揭酒後駕車之交
    通違規行為，即應就原處分機關所為裁處該不同種類行政罰
    適法與否，整體審酌，不容割裂。是原裁定既有上開可議之
    處，爰撤銷原裁定，發回原法院另為適法之處置。
三、據上論結，應依道路交通案件處理辦法第26條，刑事訴訟法
    第413條，裁定如主文。
中    華    民    國    98    年    9     月    14    日
                  刑事第二十二庭審判長法  官  郭雅美
                                      法  官  洪于智
                                      法  官  李麗珠
以上正本證明與原本無異。
不得再抗告。
                                      書記官  陳禹任
中    華    民    國    98    年    9     月    14    日


司法院資訊處製作；財團法人民間司法改革基金會備份。
